臺灣屏東地方法院簡易民事判決
                               110年度屏國簡字第2號
原      告  陳威誌  

被      告  屏東縣政府環境保護局

法定代理人  顏幸苑  
訴訟代理人  周冠宇  
            周芳民  
上列當事人間國家賠償事件，本院於民國111年3月7日言詞辯論
終結，判決如下：
    主  文
原告之訴駁回。
訴訟費用由原告負擔。
    事實及理由
壹、程序部分：
一、按「依本法請求損害賠償時，應先以書面向賠償義務機關請
    求之。賠償義務機關對於前項請求，應即與請求權人協議。
    協議成立時，應作成協議書，該項協議書得為執行名義。」
    、「賠償義務機關拒絕賠償，或自提出請求之日起逾三十日
    不開始協議，或自開始協議之日起逾六十日協議不成立時，
    請求權人得提起損害賠償之訴。但已依行政訴訟法規定，附
    帶請求損害賠償者，就同一原因事實，不得更行起訴。」此
    國家賠償法第10條第1項、第2項前段、第11條第1 項分別定
    有明文。可知依國家賠償法請求損害賠償時，應與賠償義務
    機關先行協議程序，協議不成立或逾30日不開始協議，始得
    提起損害賠償之訴。查本件原告起訴前業向被告請求國家賠
    償，經被告於民國110年2月4日以該局110年度屏環行字第00
    0000000000號拒絕賠償理由書拒絕賠償在卷可稽（見本院卷
    第13-20頁），原告提起本件國家賠償之訴，與首揭規定相
    合，先予敘明。
二、次按「訴訟全部或一部之裁判，以他訴訟之法律關係是否成
    立為據者，法院得在他訴訟終結前以裁定停止訴訟程序。前
    項規定，於應依行政爭訟程序確定法律關係是否成立者準用
    之。但法律別有規定者，依其規定。」此民事訴訟法第182
    條定有明文。本件原告具狀以其對於被告於107年12月21日
    下午2時7分即行拖吊上開車輛，而對於被告移置保管上開車
    輛之事實行為提起行政訴訟為由，聲請停止件訴訟程序，惟
    行政訴訟判決所認定之事實及判決結果，不拘束普通法院效
    力，普通法院仍得本於自己調查證據後而依所據以認定事實
    ，是原告請求停止訴訟之事由，尚與上開規定未符，況原告
    所提之行政訴訟，業經高行政法院以110年度訴字第446號裁
    定駁回在案，有上開裁定在卷可證（見本院卷第117-120頁
    ），故本院認無停止本件訴訟程序之必要。
貳、實體部分：
一、原告主張：伊所有車牌號碼00-0000號自用小客車，原停放
    在屏東縣屏東市民生東路國仁醫院對面，於民國107年12月1
    4日經被告認定為廢棄車輛，並於車前擋風玻璃張貼限期7 
    日內自行清理之通知書，該車應計至同年月22日未清理被告
    始得移置，未料被告於同年月21日即行拖吊，原告雖就此循
    序提起訴願及行政訴訟均敗訴確定，惟因高雄高等行政法院
    108年訴字第343號判決理由謂：「至本件被告執行行政處分
    之行政事實行為有瑕疵，是否已造成原告損害，原告得否對
    此行政事實行為為救濟，均屬別一問題」及「事實（執行）
    行為不影響原處分合法性之判斷」等語，為此提起國家賠償
    法等語。聲明：㈠被告應給付原告新臺幣（下同）105,800 
    元，及自起訴狀繕本送達翌日起至清償日止，按年息5 ％計
    算之利息；㈡被告應給付原告自107年12月20日起至原告取回
    E3-9629號自小客車之日止，按日以200元計算之金額。
二、被告則以：原告自承於107年12月26日即系爭車輛已遭拖吊
    知悉系爭處分，有原告108年4月8日補正訴願書在案可稽，
    原告上開已於107年12月21日遭本局拖吊，依前開說明，請
    求權人之國家賠償請求權時效應自107年12月27日起算，而
    原告遲110年2月1日始具狀向被告請求國家賠償，顯已罹於
    時效；退步言，縱認本件國家賠償請求尚未罹於時效，惟查
    系爭處分既經高雄高等行政法院108年訴字第343號判決合法
    而予維持，益證被告公務員並無違法行使公權力或怠於行使
    公權力，致侵害原告之自由或權利等語置辯。聲明：請求駁
    回原告之訴。
三、按「時效完成後，債務人得拒絕給付。」、「賠償請求權，
    自請求權人知有損害時起，因二年間不行使而消滅；自損害
    發生時起，逾五年者亦同。」、「本法第八條第一項所稱知
    有損害，須知有損害事實及國家賠償責任之原因事實。」此
    民法第147條第1項、國家賠償法第8條第1項、國家賠償法施
    行細則第3條之1分別定有明文。又所謂知有國家賠償責任原
    因事實，指知悉所受損害，係由於公務員於執行職務行使公
    權力時，因故意或過失不法行為，或怠於執行職務，或由於
    公有公共設施因設置或管理有欠缺所致而言。於人民因違法
    行政處分而受損害情形，賠償請求權消滅時效，應以請求權
    人實際知悉損害及其損害係由於違法行政處分（或事實行為
    ）所致時起算，非以知悉該行政處分（或事實行為）經依行
    政爭訟程序確定其為違法時為準。本件原告於本院審理時自
    陳承於107年12月26日知悉系爭車輛被移置等語（見本院卷
    第63頁），是原告既於該日既已知悉107年12月21日對系爭
    車輛執行拖吊及移置保管作業之國家賠償責任原因事實，卻
    遲至110年2月1日始對被告提起國家賠償請求，則依上開國
    家賠償法第8條第1項規定，顯已逾二年請求權時效而時效完
    成，被告提出時效抗辯而拒絕給付，即有理由，從而，原告
    提起本件訴訟，於法自屬無據，應予駁回。
四、訴訟費用負擔：民事訴訟法第78條。
中　　華　　民　　國　　111 　年　　3 　　月　　21　　日
                        屏東簡易庭  法  官  曾吉雄
正本係照原本作成。
如對判決上訴，須於判決送達後廿日內向本院提出上訴狀，其未
表明上訴理由者，應於提出上訴後二十日內向本院補提理由書狀
（均須按他造當事人之人數附繕本）。
如委任律師提起上訴者，應一併繳納上訴審裁判費。
中　　華　　民　　國　　111 　年　　3 　　月　　21　　日
                                    書記官  潘豐益